臺灣高等法院刑事判決
111年度上訴字第1939號
上  訴  人  
即  被  告  趙紹凱



選任辯護人  董俞伯律師(法扶律師)          
上列上訴人因詐欺等案件，不服臺灣新北地方法院110年度訴字
第274號，中華民國111年2月18日第一審判決（起訴案號：臺灣
新北地方檢察署108年度少連偵字第66、108號），提起上訴，本
院判決如下：
    主  文
上訴駁回。
    事實及理由
一、按上訴得明示僅就判決之刑、沒收或保安處分一部為之，刑
    事訴訟法第348條第3項定有明文。而為尊重當事人設定攻防
    之範圍，並減輕上訴審審理之負擔，容許上訴權人僅針對刑
    、沒收或保安處分一部提起上訴，其未表明上訴之認定犯罪
    事實部分，則不在第二審之審判範圍。如為數罪併罰之案件
    ，亦得僅針對各罪之刑、沒收、保安處分或對併罰所定之應
    執行刑、沒收、保安處分，提起上訴，其效力不及於原審所
    認定之各犯罪事實，此部分犯罪事實不在上訴審審查範圍（
    民國110年6月16日修正理由參照）。本件係被告甲○○提起上
    訴，依其上訴狀所載及本院審理時所述（見本院卷第41至43
    、92至93頁），係針對原審科刑提起上訴，是依上開規定，
    本院審理範圍僅限於原判決所處之刑部分，不及於原判決所
    認定之犯罪事實、所犯法條（論罪）以及沒收等其他部分，
    故此部分之認定，均引用第一審判決書所記載之事實、證據
    及理由（如附件）。
二、被告上訴意旨略以：被告於偵查及審理中均坦承本案犯行，
    毫無隱瞞或卸責，願意接受刑罰制裁，被告犯後態度良好，
    且犯案時年紀尚輕，又係輕度智能障礙人士，請依刑法第57
    條規定審酌減輕其刑云云，指謫原審量刑不當。
三、按行為人於行為時之精神狀態究竟如何，事實審法院非不得
    視個案具體情節，綜合其當時各種言行表徵，就顯然未達影
    響責任能力程度之精神狀態情形，逕行判斷（最高法院109
    年度台上字第536號判決意旨參照）。依卷內資料，被告固
    係因輕度障礙而領有身心手冊（見原審卷第113頁），但以
    被告參與詐欺集團，是擔任俗稱「車手頭」之角色，即負責
    聯繫下級車手，並彙收下級車手所轉交之贓款，再持以上繳
    詐欺集團上級成員，可見其辨識行為違法或依其辨識而為行
    為能力，並無因上開身心障礙而受影響之顯然情形，且辯護
    人於本院審理時，就此部分已表明僅針對量刑部分，不主張
    適用刑法第19條等語（見本院卷第106頁），按上說明，本
    院自無就被告之精神狀態另送鑑定之必要，先予說明。按刑
    之量定，屬為裁判之法院得依職權自由裁量之事項，苟其量
    刑已以行為人之責任為基礎，並斟酌刑法第57條各款所列情
    狀，在法定刑度內，酌量科刑，無顯然失當或違反公平、比
    例及罪刑相當原則者，亦無偏執一端，致明顯失出失入情形
    ，自不得指為違法。又量刑係法院就個案犯罪之整體評價，
    故判斷量刑當否，亦應就判決之整體而綜合觀察，不可摭拾
    其中片段，或以單一量刑因子，遽予指摘量刑不當（最高法
    院108年度台上字第403號判決意旨參照）。查，原判決已於
    理由內具體說明：被告於審判中均自白洗錢犯行，爰將之列
    為刑法第57條規定科刑時之量刑因子，並以行為人之責任為
    基礎，審酌被告正值青壯，卻不思以正途賺取所需，竟為輕
    鬆獲取財物而加入詐欺集團，並各為分工行為，與本案詐欺
    集團其他成員共同詐取被害人之財物，造成財產損失，並製
    造犯罪金流斷點，難以追回遭詐取之金錢，增加檢警機關追
    查詐欺集團其他犯罪成員之困難度，對於社會治安及財產交
    易安全危害甚鉅，足見其法治觀念薄弱，缺乏對他人財產法
    益之尊重，被告在本案詐欺集團中擔任「車手頭」之角色，
    為同案被告王銘緯之上級，負責聯繫下級「車手」，並彙收
    下級「車手」所轉交之贓款，再持以轉交本案詐欺集團上級
    成員，被告雖非本案詐欺集團負責籌劃犯罪計畫之核心成員
    ，然相較於一般下級車手成員，其顯屬握有相當指揮權限者
    ，並非單純聽從指示、負責出面領款之低階角色，兼衡被告
    之犯罪動機、目的、手段、所獲利益、智識程度及家庭生活
    經濟狀況、被害人所受損害，以及被告雖坦承犯行，就其等
    所涉洗錢情節亦自白不諱，惟迄未與被害人達成和解及賠償
    所受損失之犯後態度等一切情狀，就被告所犯各量處如原判
    決附表一所示之刑，並依法定其應執行之刑為有期徒刑2年
    等語（見原判決第15至16頁），是原審之量刑，顯已就刑法
    第57條科刑事由之一切情狀整體評價，其所為刑之量定，客
    觀上既未逾越法定刑度，又無明顯失出失入之情形，且就被
    告上開所述其坦承犯罪、犯罪時之年齡、一己之智識程度等
    情，均已納入量刑因子，並與其他量刑因子整體評價後裁量
    ，其合併定之應執行刑，亦未踰越刑法第51條第5款所定法
    律之外部性界限，刑度也有所減輕，顯已給予適度之刑罰折
    扣，符合法律授與裁量權之目的，與所適用法規目的之內部
    性界限無違，並無出於恣意裁量，按上說明，自難遽指違法
    或不當。是被告以前詞指謫原審量刑不當云云，並不足採，
    其上訴為無理由，應予駁回。
據上論斷，應依刑事訴訟法第368條、第373條，判決如主文。
本案經檢察官陳怡廷提起公訴，檢察官沈念祖到庭執行職務。　
中　　華　　民　　國　　111 　年　　7 　　月　　20　　日
                  刑事第十四庭  審判長法　官  黃斯偉
                                      法　官  黎惠萍
                                      法　官  許泰誠
以上正本證明與原本無異。
如不服本判決，應於收受送達後20日內向本院提出上訴書狀，其
未敘述上訴之理由者並得於提起上訴後20日內向本院補提理由書
（均須按他造當事人之人數附繕本）「切勿逕送上級法院」。
                                      書記官  朱子勻
中　　華　　民　　國　　111 　年　　7 　　月　　20　　日